最高法院刑事判決　　　　　　　　　　　　　　　九十一年度台上字第七四一二號
　　上　訴　人　甲○○
右上訴人因公共危險案件，不服台灣高等法院中華民國八十九年十月十一日第二審判
決（八十九年度交上訴字第一三三號，起訴案號：台灣板橋地方法院檢察署八十九年
度偵字第二五七二號），提起上訴，本院判決如左：
    主  文
上訴駁回。
    理  由
一、駕駛動力交通工具肇事，致人受傷而逃逸部分：
按刑事訴訟法第三百七十七條規定，上訴於第三審法院，非以判決違背法令為理由，
不得為之。是提起第三審上訴，應以原判決違背法令為理由，係屬法定要件。如果上
訴理由狀並未依據卷內訴訟資料，具體指摘原判決不適用何種法則或如何適用不當，
或所指摘原判決違法情事，顯與法律規定得為第三審上訴理由之違法情形，不相適合
時，均應認其上訴為違背法律上之程式，予以駁回。本件原判決認定上訴人甲○○於
民國八十九年一月二十六日凌晨四時三十分許，酒後駕駛Ｚ二｜七○七六號小客車，
沿台北縣土城市○○路○段，往青雲路方向行駛。同日凌晨四時五十八分許，行經土
城市○○路○段二七九號前時，因不勝酒力，疏於注意車前狀況，撞及路人鍾黃菊。
致鍾黃菊受有左側股骨粉碎性骨折、右側大拇指骨折、上唇裂傷之傷害（過失傷害部
分已達成和解，未據鍾黃菊告訴）。詎上訴人肇事後，畏罪心虛，竟未下車察看，即
駕駛該小客車逃逸。迨同日凌晨五時十分許，在台北縣土城市○○路二巷二號住處地
下室為警查獲等情。因而維持第一審論處上訴人駕駛動力交通工具肇事，致人受傷而
逃逸罪刑部分之判決，駁回上訴人就該部分之第二審之上訴。已敘明上開事實，業據
被害人鍾黃菊之子鍾清志指陳綦詳，並有警方受理交通事故肇事逃逸報告表、追查表
、肇事現場草圖、道路交通事故調查報告表及診斷證明書等附卷可稽。復闡述上訴人
於偵查中亦供稱伊於前揭時地肇事後，因喝太多酒，一時害怕，而離開現場。且參酌
卷附之上訴人所駕駛小客車肇事後之照片所示，該車靠駕駛座前擋風玻璃受損嚴重，
衡情上訴人當不致不知撞及鍾黃菊受傷。事證明確，為其所憑之證據及認定之理由。
且說明本件上訴人為前開犯行事證已明，案發時下雨，與其成立上開罪責無關，故無
向氣象局函查當時天候之必要。並以上訴人否認明知撞到人後蓄意逃逸，所辯：案發
時下雨，路燈不亮，不知撞到人。係警方至伊住處告知，始知肇事云云。為卸責之
詞，不足採信，亦於理由內詳予指駁及說明。核其所為論斷，與卷內資料相符，從形
式觀察，並無認定事實不依證據或有何採證違背經驗法則、論理法則等違法情形存在
。本件上訴人就駕駛動力交通工具肇事，致人受傷而逃逸部分之上訴意旨略以：上訴
人肇事後，因當時下雨，無法查察已撞及路人受傷，且恐停放車輛於現場，將影響交
通，始離開現場。於返回住處地下室，停妥車輛後，曾請其配偶至現場察看。其欲至
現場處理時，已遭警查獲，故並無肇事逃逸之犯意。乃原審未向氣象局函查案發時是
否下雨，及傳訊上訴人之配偶詳查究明，而認上訴人有前揭犯行，要有未合等情。惟
由上所述，原判決已說明其就案內所有證據，本於調查所得心證，分別定其取捨，而
憑以認定上訴人駕駛小客車肇事，致鍾黃菊受傷而逃逸之依據及理由。至原審因認上
訴人為上開犯行之事證已明確，乃未再傳訊上訴人之配偶，此係事實審法院採證認事
之職權行使，難謂有違法情事。又鍾黃菊之子鍾清志非鍾黃菊之法定代理人，原無告
訴權，其於警訊時雖陳稱代鍾黃菊對上訴人提出過失傷害之告訴，然鍾清志嗣於偵查
中陳述：已與上訴人達成和解，願撤回告訴（見偵查卷第六、二七頁）。且鍾黃菊於
偵查中亦具狀表明已與上訴人達成和解，不願追究其刑責（見偵查卷第三三頁）。原
審乃認鍾黃菊並未對上訴人提出過失傷害之告訴，尚無不合。上訴人就此部分上訴意
旨乃徒就原判決明確論斷之事項，或原審採證認事之職權行使，及不影響判決本旨之
枝節問題，任意指摘，自與法律規定得為第三審上訴理由之違法情形，不相適合。其
此部分上訴違背法律上之程式，應予駁回。
二、服用酒類，不能安全駕駛動力交通工具而駕駛部分：
按刑事訴訟法第三百七十六條所列各罪之案件，經第二審判決者，不得上訴於第三審
法院，法有明文。本件上訴人服用酒類，不能安全駕駛動力交通工具而駕駛部分，原
審係依刑法第一百八十五條之三論處罪刑，核屬刑事訴訟法第三百七十六條第一款之
案件。依首開說明，既經第二審判決，自不得上訴於第三審法院，上訴人竟復就之提
起上訴，顯為法所不許。其此部分上訴為不合法，應予駁回。
據上論結，應依刑事訴訟法第三百九十五條前段，判決如主文。
中      華      民      國    九十一    年     十二     月    二十六    日
                              最高法院刑事第六庭
                                  審判長法官  吳  雄  銘
                                        法官  池  啟  明
                                        法官  石  木  欽
                                        法官  郭  毓  洲
                                        法官  吳  三  龍
      右正本證明與原本無異
                                              書  記  官
中      華      民      國    九十一    年     十二     月    三十一    日
